臺灣臺中地方法院刑事判決　　　　　　　96年度訴字第3817號
公　訴　人　臺灣臺中地方法院檢察署檢察官
被　　　告　甲○○
　　　　　　　　　　（另案於臺灣臺中監獄執行中）
上列被告因違反護照條例等案件，經檢察官提起公訴（96年度偵
緝字第2562號）及移送併辦（96年度偵字第26810號），茲被告
於準備程序中就被訴事實為有罪之陳述，受命法官於聽取當事人
之意見後，由本院合議庭裁定由受命法官獨任進行簡式審判程序
，判決如下：
    主    文
甲○○共同連續行使偽造私文書，足以生損害於公眾及他人，處
有期徒刑壹年陸月。如附表所示之物均沒收。
    犯罪事實及理由
一、犯罪事實：
    甲○○前因欠稅及涉犯偽造文書案件，經行政主管機關及司
    法機關限制出境，詎甲○○為出境前往大陸地區經營與姓名
    年籍不詳綽號「林董」之成年男子合夥之事業，竟與綽號「
    林董」之成年男子共同基於行使偽造私文書、行使偽造國民
    身分證以供申請護照及行使使公務員登載不實文書之概括犯
    意聯絡，於民國93年7月間某日，由綽號「林董」之成年男
    子提供吳武吉交付友人黃國順持有之戶口名簿及畢業證書各
    1份後，由甲○○先於93年8月19日前往臺北某刻印店，委請
    不知情之刻印人員偽刻「吳武吉」之印章1枚，再於翌日即
    93年8月20日，前往基隆市中正區戶政事務所，冒稱係吳武
    吉本人，以國民身分證遺失為由，向該戶政事務所申請補發
    吳武吉之國民身分證，使該不知情之戶政事務所承辦公務員
    列印以吳武吉名義申請換領之國民身分證申請書後，由甲○
    ○將其本人之照片貼於該紙申請書上，並在該申請書上偽簽
    「吳武吉」之簽名2枚及偽蓋「吳武吉」之印文2枚，完成偽
    造以吳武吉名義補領國民身分證申請書之私文書後，進而提
    出申請辦理補發國民身分證而行使之，使不知情之承辦公務
    員因此將此不實之事項登載於職務上所掌之登記簿公文書上
    ，並據以核發其上貼有甲○○照片之吳武吉名義之國民身分
    證1張，足以生損害於吳武吉及戶政機關對戶政管理之正確
    性。迨甲○○取得上開冒領補發之吳武吉國民身分證後，即
    與綽號「林董」之成年男子承上開概括犯意，復於94年5月2
    6日，由甲○○獨自1人持向外交部領事事務局申辦吳武吉名
    義之護照手續，並填具私文書性質之中華民國普通護照申請
    書後，在其上黏貼甲○○之照片，並偽簽「吳武吉」之簽名
    1枚，完成偽造該申請書後，持向領事事務局申請辦理護照
    之核發，而行使上開國民身分證及偽造之申請書私文書，使
    不知情之領事事務局承辦公務員，經實質審核後，因未能查
    悉係冒名申請案，乃據以核發吳武吉名義之編號第00000000
    0號護照1本，足以生損害於吳武吉本人及外交主管機關對於
    護照審核及核發之正確性。
二、證據名稱：
（一）被告甲○○於偵查中及本院審理時均為認罪之陳述。
（二）被害人即證人吳武吉於警詢、偵查中之證述。
（三）偽造之中華民國普通護照申請書影本、補領國民身分證申
      請書影本各1份。
（四）基隆市中正戶政事務所94年11月10日基中戶字第09400035
      85號函及95年5月23日基中戶字第0950001655號函各1份。
三、新舊法比較：查被告行為後，刑法第2條第1項業於94年2 月
    2日以華總一義字第09400014901號令修正公布，並自95年7
    月1日起施行；修正後刑法第2條第1項規定，已將新舊法律
    適用之「從新從輕」原則，改採「從舊從輕」原則，而此規
    定僅係規範行為後法律變更所生新舊法律比較適用之準據法
    ，並非實體刑罰法律，自不生行為後法律變更之比較適用之
    問題，應逕行適用新法第2條第1項之規定，為「從舊從輕」
    之比較。又於比較時應就罪刑有關之共犯、未遂犯、想像競
    合犯、牽連犯、連續犯、結合犯，以及累犯加重、自首減輕
    暨其他法定加減原因（如身分加減）與加減比例等一切情形
    ，本於統一性及整體性原則，綜其全部罪刑之結果而為比較
    ：(一)刑法第56條連續犯之規定：查被告行為後，刑法第56條
    業修正公布刪除之，基於概括犯意，連續多次觸犯構成要件
    相同之罪名，如依新法規定，應按數罪之規定併罰；如依修
    正刪除前之連續犯規定，則應依修正前刑法第56條規定以一
    罪論，但得加重其刑至二分之一，數罪併罰之結果，顯較以
    一罪論而加重其刑至二分之一之結果不利於被告。經比較新
    舊法結果，以舊法較有利於被告。(二)刑法第55條前段牽連犯
    之規定：被告行為後，刑法第55條關於牽連犯之規定業經修
    正公布刪除。依修正前即行為時之規定，應從一重處斷；依
    修正後之刑法既已刪除牽連犯之規定，則所犯各罪應依數罪
    併罰之規定分論併罰。比較新舊法之規定，修正後之規定並
    非較有利於被告。(三)依上開所述，經綜合比較之結果，95年
    7月1日修正施行之新法，並未較有利於被告，自應適用行為
    時即修正前之刑法規定論罪處斷。
四、再被告行為後，中華民國96年罪犯減刑條例業經立法院96年
    7月4日制定公布，定於96年7月16日施行，被告上開犯罪時
    間雖均在96年4月24日之前，惟該減刑條例第5條規定：「本
    條例施行前，經通緝而未於中華民國96年12月31日以前自動
    歸案接受偵查、審判或執行者，不得依本條例減刑。」，
    本件被告係於96年6月29日即該減刑條例施行前，經臺灣臺
    中地方法院檢察署發佈通緝，迄96年8月7日始撤銷通緝，合
    於該減刑條例第5條所定不得減刑之情形，自不得予以減刑
    ，附此敘明。
五、依刑事訴訟法第273條之1第1項、第299條第1項前段、第310
    條之2、第454條第1項，刑法第2條第1項、第28條、第216條
    、第210條、第214條、第219條、第38條第1項第3款，修正
    前刑法第56條、第55條，護照條例第23條第1項，罰金罰鍰
    提高標準條例第1條前段，判決如主文。
六、如不服本判決，得於判決書送達之日起10日內，以書狀敘述
    理由，向本院提出上訴（須附繕本）。
中　　華　　民　　國　　96　　年　　12　　月　　5 　　日
                  刑事第十三庭  法  官  許月馨
以上正本證明與原本無異。
上訴書如未敘述理由，應於上訴期間屆滿後20日內補提理由書於
本院。　　　　　　　  　　　　　書記官  黃美雲
中　　華　　民　　國　　96　　年　　12　　月　　5 　　日
附錄論罪科刑法條
中華民國刑法第210條：
偽造、變造私文書，足以生損害於公眾或他人者，處 5 年以下有
期徒刑。
刑法第216條：
行使第210條至第215條之文書者，依偽造、變造文書或登載不實
事項或使登載不實事項之規定處斷。
護照條例第23條：
偽造、變造國民身分證以供申請護照，足以生損害於公眾或他人
者，處5年以下有期徒刑、拘役或科或併科新臺幣50萬元以下之
罰金。
行使前項文書者，亦同。
將國民身分證交付他人或謊報遺失，以供冒名申請護照者，處
5年以下有期徒刑、拘役或科或併科新臺幣10萬元以下之罰金。
前項冒用名義者，亦同。
受託申請護照，明知第1項至第4項事實或偽造、變造或冒用之照
片，仍代申請者，處5年以下有期徒刑、拘役或科或併科新臺幣
10萬元以下之罰金。
附表
一、「補領國民身分證申請書」上偽造「吳武吉」之署押4枚（
    即簽名及印文各2枚）。
二、「中華民國普通護照申請書」上偽造之「吳武吉」之署押（
    即簽名）1枚。
三、未扣案且無證據證明業已滅失之「吳武吉」印章1枚、吳武
    吉名義之國民身分證1張及中華民國普通護照1本。
